【裁判字號】    95,台上,3948
【裁判日期】    950720
【裁判案由】    強盜
【裁判全文】
最高法院刑事判決            九十五年度台上字第三九四八號
    上  訴  人  甲○○
                        6 巷.
                        戒治所戒治中）
上列上訴人因強盜案件，不服台灣高等法院中華民國九十五年五
月二十四日第二審判決（九十五年度上訴字第一○四八號，起訴
案號：台灣板橋地方法院檢察署九十四年度偵字第一四○五九號
），提起上訴，本院判決如下：
    主  文
上訴駁回。
    理  由
按刑事訴訟法第三百七十七條規定，上訴於第三審法院，非以判
決違背法令為理由，不得為之。是提起第三審上訴，應以原判決
違背法令為理由，係屬法定要件。如果上訴理由狀並未依據卷內
訴訟資料，具體指摘原判決不適用何種法則或如何適用不當，或
所指摘原判決違法情事，顯與法律規定得為第三審上訴理由之違
法情形，不相適合時，均應認其上訴為違背法律上之程式，予以
駁回。本件上訴人甲○○上訴意旨略稱：(一)、原審就本件犯罪事
實，未使上訴人與證人乙○○、李信忠及竊盜共犯曾德清（另由
檢察官偵辦）對質詰問，僅以上訴人在警詢時受誘導之自白為唯
一依據，即引用錯誤法條判決，明顯違法。(二)、曾德清用來破壞
門窗之螺絲起子，係其脫逃時帶走，原判決認上訴人「遂以徒手
與乙○○拉扯扭打」，係出於脫逃之意，對被害人之圍捕、攻擊
，徒手進行自衛；且依李信忠在第一審之證詞，可證上訴人手無
寸鐵，並無持任何兇器以暴力脅迫被害人，反是被害人依人數眾
多之優勢，圍剿上訴人，致使上訴人樓上樓下奔跑，逃脫其攻擊
，消極保護身體被傷害。如係上訴人預謀之強盜行為，何以被逮
捕時未持螺絲起子反抗？而輕易為李信忠徒手抱住，可見該螺絲
起子係曾德清用以破壞門鎖，並非上訴人持以對被害人施強暴迫
使交付財物，而共同竊盜之用，原判決之認定顯悖常理。(三)、原
判決未詳細記載上訴人如何使用兇器以暴力脅迫被害人，亦未予
上訴人與被害人及竊盜共犯曾德清對質詰問，有判決不載理由及
調查未盡之違法云云。
惟查：原判決綜核上訴人於警詢、檢察官偵查及於第一審受理羈
押聲請訊問時之供述，證人乙○○、李信忠在第一審經交互詰問
時之證詞，卷附贓物認領保管單、照片及扣案之白色手套等證據
，並參酌全案其餘卷證資料，本於事實審法院職權之推理作用，
認定上訴人確有與曾德清共同以起子撬開被害人乙○○住處門鎖
，入內竊取財物，上訴人並於經乙○○發現而抓住時，另行起意
，先與乙○○扭打，嗣又拾起磚塊丟擲李信忠之犯行，因而維持
第一審論處上訴人攜帶兇器毀壞門扇竊盜，因防護贓物、脫免逮
捕，當場施以強暴（累犯）罪刑之判決（處有期徒刑七年六月）
，駁回上訴人在第二審之上訴，已詳細說明其理由。對於上訴人
辯稱：伊於警詢中之自白係遭強暴、脅迫所致，於檢察官訊問時
及聲請羈押案件中之自白，係因警察說要依照警詢筆錄供述才有
可能交保，伊因希獲准交保才自承有竊盜犯行，伊只是去現場找
曾德清而已，並未偷東西，亦未與乙○○拉扯，伊去找曾德清時
被乙○○發現，乙○○就打伊，伊未還手，乙○○之傷可能係在
樓梯間拉扯所致云云；暨曾德清在第一審及原審證稱係其自行進
入乙○○之屋內竊盜，上訴人在車上打電話或睡覺，其將竊得贓
物帶至車上交給上訴人後，再回到現場繼續竊盜云云；均如何之
不足採信，亦已在理由內詳加說明及指駁。其採證認事，從形式
上觀察，並無違背法令之情形，上訴意旨對原審之論斷，究有何
違背經驗法則或論理法則等違法情形，亦未依據卷內資料為具體
之指摘。且查：證人乙○○、李信忠及竊盜共犯曾德清業經第一
審傳喚到場並命具結後，踐行交互詰問程序（見一審卷第一一八
至一四八頁），原審復依上訴人之聲請，再傳喚曾德清到場進行
交互詰問（見原審卷第六五頁反面至六七頁）。而綜觀原審全卷
，除上訴人之選任辯護人在準備期日聲請傳喚證人曾德清、周金
蘭、顏有宏外（見原審卷第三三頁），並無上訴人主張乙○○、
李信忠在第一審之證詞有何瑕疵，並請求再傳喚予其詰問或對質
及應為如何調查之資料，竟於原審判決後，上訴於第三審之法律
審時，遽予指摘原審未傳喚曾德清、乙○○、李信忠進行交互詰
問程序等為違背法令，顯非依據卷內資料而為指摘；況原審審判
期日，審判長於行言詞辯論前，詢以「尚有何證據請求調查？」
時，上訴人及其辯護人亦均答稱：「無」，經記明筆錄在卷（見
原審卷第六八頁），則原審對乙○○、李信忠部分未再為無益之
調查，自亦無應於審判期日調查之證據未予調查之違法可言。又
是否命證人與被告對質，依刑事訴訟法第一百八十四條第二項規
定，係屬法院得依職權裁量之事項，原審既認曾德清附和上訴人
辯解所為之證述，係屬有利於上訴人之證言，而認無責令其與上
訴人對質之必要，於法亦難指有違。再者，原判決已說明其就案
內所有證據，本於調查所得心證，分別定其取捨，而憑以認定上
訴人攜帶起子毀壞被害人住處門扇後，入內竊盜財物，嗣經乙○
○發現而被抓住後，上訴人為脫免逮捕、防護贓物，而於與乙○
○、李信忠扭打時，或係以徒手攻擊上開二人，或係撿拾磚塊丟
擲李信忠，而當場施以強暴之依據及理由，此係事實審法院採證
認事之職權行使，難謂有違反證據法則、判決不備理由，或應於
審判期日調查之證據而未予調查之情形。上訴意旨對原審此部分
之犯罪事實認定及理由論斷，既亦未依據卷內資料，具體指摘有
如何違背法令之情形，徒以其未持起子對被害人施以強暴脅迫及
原判決未說明其如何持兇器對被害人施以強暴行為云云，指摘原
判決有調查未盡及理由不備之違法，係以自己之說詞為單純之事
實上爭辯，難認係適法之第三審上訴理由。其餘上訴意旨所執各
詞，原判決或已在理由中論斷綦詳，並無上訴意旨所指之違法情
形；或係就原審採證認事之職權行使或與犯罪構成要件無涉之枝
節漫為單純之事實上爭辯，依首開說明，自難認係適法之第三審
上訴理由。其上訴違背法律上之程式，應予駁回。
據上論結，應依刑事訴訟法第三百九十五條前段，判決如主文。
中    華    民    國  九十五  年    七    月   二十   日
                      最高法院刑事第十一庭
                          審判長法官  謝  俊  雄
                                法官  陳  世  雄
                                法官  魏  新  和
                                法官  吳  信  銘
                                法官  徐  文  亮
      本件正本證明與原本無異
                                      書  記  官
中    華    民    國  九十五  年    七    月  二十五  日
                                                      J


司法院資訊處製作；財團法人民間司法改革基金會備份。
